臺灣彰化地方法院刑事判決　　　　　　　　96年度訴字第82號
公　訴　人　臺灣彰化地方法院檢察署檢察官
被　　　告　乙○○ (TAO .
上列被告因違反電信法等案件，經檢察官提起公訴（九十五年度
偵字第八八一一號），本院判決如下：
    主  文
乙○○（TAO VAN MANH）意圖為自己不法之利益，以無線方式，
盜用他人電信設備通信，處有期徒刑肆月，如易科罰金，以新臺
幣壹仟元折算壹日，緩刑貳年。扣案之摩托羅拉廠牌Ｔ一九一型
（序號000000000000000號）行動電話壹具沒收
。
其餘被訴竊盜部分無罪。
    事  實
一、乙○○（TAO VAN MANH）於民國九十五年七月二十日中午某
    時，在位於彰化縣線西鄉○○村○○路三二五巷一五一號「
    喬紳股份有限公司（下稱喬紳公司）」一樓工作現場，拾獲
    甲○○向臺灣大哥大股份有限公司（下稱臺灣大哥大）申請
    租用，而於上開時間前某日時離其本人持有之門號0000
    000000號ＳＩＭ卡一枚後，竟意圖為自己不法之利益
    ，將前開ＳＩＭ卡置入其所有，摩托羅拉廠牌Ｔ一九一型
　（序號000000000000000號）行動電話中（
　  該行動電話乃同公司員工黃益義於九十五年六月間贈與乙○
    ○使用），而自九十五年七月二十日十二時二十五分起，迄
    同年月二十三日十七時二十一分止，在彰化縣境內，接續以
    上開行動電話機具，撥號啟動ＳＩＭ卡內含屬電腦電磁紀錄
    之電子序號及內碼，向台灣大哥大公司傳送無線電磁訊號，
    隱瞞其非合法使用人之事實，撥打國際電話至越南、馬來西
    亞等國親友所使用之電話，使台灣大哥大公司各基地臺之電
    腦網路交換系統陷於錯誤，誤以為是合法使用者之行動電話
    所撥打，而予以接收通信，並列帳於甲○○名下，以此無線
    之方式，接續盜用他人電信設備通信，共計撥打盜用五十通
    ，並因而獲得免付電話費用合計金額新臺幣（下同）一萬五
    千九百零三元之不法利益。嗣因甲○○接獲台灣大哥大公司
    通知有異常高額電信費，經甲○○調閱該行動電話通聯紀錄
    並報警處理，始循線查悉上情，並扣得上開摩托羅拉廠牌Ｔ
    一九一型（序號000000000000000號）行動
　　電話一具。
二、案經臺中縣烏日分局報請臺灣彰化地方法院檢察署檢察官偵
    查起訴。
    理  由
壹、有罪部分：
一、訊據被告乙○○對上開事實坦承不諱，核與證人即被害人甲
    ○○於警、偵訊中暨本院審理時證述之情節相符，而被告將
    被害人甲○○所申請租用之前開ＳＩＭ卡置入使用之行動電
    話（摩托羅拉廠牌Ｔ一九一型，序號0000000000
    00000號），乃黃益義於九十五年六月間贈與被告使用
    乙情，並經證人黃益義於警詢中證述明確，復有門號000
    0000000號通聯調閱查詢單、臺灣大哥大明細單總覽
    、臺灣大哥大九十五年八月份電信費帳單等附卷可稽，另有
    證人黃益義贈與被告使用之之前揭行動電話一具扣案可佐，
　　堪認被告之自白與事實相符，事證明確，被告犯行堪以認定
　  ，自應依法論處。
二、按電信法第五十六條第一項之罪，以意圖為自己或第三人不
    法之利益，使用有線、無線或其他電磁方式，盜接或盜用他
    人電信設備通信者為要件。本罪之處罰詐得免繳電信通信費
    用之不法利益規定，乃刑法詐欺得利罪之特別法，依特別法
    優於普通法之原則，自毋庸再論以刑法詐欺得利罪。核被告
    所為，係犯電信法第五十六條第一項之意圖為自己不法利益
    ，以無線方式，盜用他人電信設備通信罪。被告先後多次盜
　　用電信設備通信之行為，係基於主觀上單一犯意，利用同一
　  機會，在密接之時、地所進行，並實現一犯罪構成要件而侵
    害同一法益，為接續犯，應以一罪論。爰審酌被告尚無不良
    素行，僅因一時貪念，盜用甲○○行動電話門號通信，使其
    受有一萬五千九百零三元之損失，惟體念被告犯後業已賠償
    甲○○，此經證人甲○○於本院審理時證述在卷，且被告於
    本院審理中對其犯行尚能坦承不諱，頗知悔悟等一切情狀，
    量處如主文所示之刑，並諭知易科罰金之折算標準，以資儆
    懲。又查被告前未曾受有期徒刑以上刑之宣告，此有臺灣高
    等法院被告全國前案紀錄表一份在卷可按，本院認被告經本
    次教訓，當知悔悟，所宣告之刑，以暫不執行為當，爰併予
    宣告緩刑二年，以勵自新。扣案之摩托羅拉廠牌Ｔ一九一型
    （序號000000000000000號）行動電話中一
    具，為被告違反電信法第五十六條第一項規定所使用之電信
    器材，應依電信法第六十條規定，不問屬於犯人與否，沒收
    之。至本件同時扣獲之門號0000000000號ＳＩＭ
    卡一張，並非供違反電信法第五十六條第一項規定所使用之
    電信器材，且與本件犯行無關，當毋庸併為沒收宣告，附此
    敘明。
貳、無罪部分：
一、公訴意旨另略以：被告乙○○（TAO VAN MANH）上開盜用之
    之門號0000000000號ＳＩＭ卡，乃伊於九十五年
    七月初某時，在喬紳公司內，趁被害人甲○○不在之際，自
    甲○○之辦公桌抽屜內所竊取得手，而認被告此部分另涉刑
    法第三百二十條第一項之竊盜罪嫌。
二、按犯罪事實應依證據認定之，無證據不得認定犯罪事實，刑
    事訴訟法第一百五十四條第二項定有明文。復按所謂認定犯
    罪事實之證據，係指足以認定被告確有犯罪行為之積極證據
    而言，該項證據自須適合於被告犯罪事實之認定，始得採為
    斷罪資料；又事實之認定，應憑證據，如未能發現相當證據
    ，或證據不足以證明，自不能以推測或擬制之方法，以為裁
    判基礎，最高法院二十九年上字第三一０五號、四十年臺上
    字第八六號判例著有明文。復按認定犯罪事實所憑之證據，
    無論係直接證據或間接證據，其為訴訟上之證明，須於通常
    一般之人均不致有所懷疑，而得確信其為真實之程度者，始
    得據為有罪之認定，倘其證明尚未達到此一程度，而有合理
    性之懷疑存在時，法院復已就其心證上之理由予以闡述，敘
    明其如何無從為有罪之確信，因而為無罪之判決者，不得遽
    指為違法，最高法院七十六年臺上字第四九八六號著有判例
    。
三、公訴人認被告涉有前揭竊盜罪嫌，無非係以被害人甲○○之
    證詞、被告所稱上揭ＳＩＭ卡為其拾獲之辯詞，顯有可疑，
    及被告確有盜用上揭ＳＩＭ卡之事實，為其主要論據。惟訊
　　之被告乙○○堅決否認涉有何前揭竊盜犯行，辯稱：上揭Ｓ
　  ＩＭ卡確係伊於九十五年七月二十日左右，在工作現場放腳
    踏車零件之籃子內拾獲等語。
四、經查：被告自警、偵訊中迄本院準備程序及審理時，均一致
    供稱上揭ＳＩＭ卡係伊於工作地點所拾獲等語。又被告所供
    稱之拾獲地點，參照被告之供述、上揭ＳＩＭ卡申請租用人
    甲○○之證詞暨渠等所繪製之工作場所現場簡圖，距離甲○
    ○放置上揭ＳＩＭ卡之二樓辦公室固有相當之距離，且考諸
    上述現場簡圖，被告所述拾獲地點乃位於渠工作之喬紳公司
    一樓，位置較為偏僻，依常人所識，亦難想像被告如何能於
    放置腳踏車零件之籃子中，發現體積甚微之ＳＩＭ卡。然據
    證人甲○○於本院審理時證稱：上揭ＳＩＭ卡原本係放置於
    伊工作辦公室之二樓辦公室抽屜，而伊工作之辦公室，並未
    管制，一般作業員仍可經由一樓樓梯上到其辦公室，且其辦
    公桌並未上鎖，再上揭ＳＩＭ卡遺失後，伊發現電腦亦遭動
    過，但無其他財物遺失等語，是從甲○○之證詞可知，其辦
    公室並未管制，辦公桌亦未上鎖，公司內任何人均可自由進
    出，而被告持有上揭ＳＩＭ卡之原因甚夥，非僅竊盜一端，
    則在無積極之證據輔證下，究難以被告事後確有盜用之情，
    遽指被告有竊盜之實。況觀證人甲○○於偵查中亦曾證稱：
    就被告陳述之地點（指拾獲地點），有可能是伊拿文件去跟
    主管討論時夾帶在文件內也有可能，也可能因為這樣掉在那
    裡等語（見偵查卷第十一頁）；再參酌證人甲○○於本院審
    理時證述：伊最後使用上揭ＳＩＭ卡之時間約在台灣大哥大
    公司通知前兩個星期，又伊在電信公司通知前就知道該ＳＩ
    Ｍ卡遺失，大約在電信公司通知之前兩星期，確切時間應該
    是在兩、三個星期前等語，對照證人甲○○於警詢中證稱：
    伊係在九十五年七月二十四日接到台灣大哥大公司之通知，
    則證人甲○○發現上揭ＳＩＭ卡遺失之時間，最遲應在九十
    五年七月中旬之前，惟觀警卷所附之門號00000000
    00號行動電話明細單總覽，被告撥打之第一通國際電話時
    間是在九十五年七月二十日十二時二十五分許，準此，上揭
    ＳＩＭ卡若係被告所竊取，何以迄九十五年七月二十日始盜
    撥第一通電話，則被告辯稱其約於九十五年七月二十日時方
    拾獲上揭ＳＩＭ卡等語，容非虛妄。綜上所陳，被告於警、
　　偵訊、本院準備程序及審理時，始終堅決否認有竊盜之犯行
  　，又證人甲○○亦無法確切指認上揭ＳＩＭ卡究竟是不慎遺
    失或遭他人竊取，且其發現上揭ＳＩＭ卡遺失之時間，亦與
    被告開始盜用之時間不符，公訴人所舉之證據，無從說服本
    院形成被告有罪之心證，此外，本院復查無其他積極確切之
    事證，足資證明被告有何公訴人起訴事實所載之竊盜犯行，
    不能證明被告犯罪，揆諸前揭說明，自應諭知被告無罪之判
    決，以免冤抑。
五、再竊盜與侵占之基本事實不同，本件公訴人以被告係犯竊盜
    罪而起訴，且起訴書亦未敘及被告侵占上揭ＳＩＭ卡之事實
    ，本院自不得引用刑事訴訟法第三百條之規定，變更公訴人
    起訴所引之竊盜罪法條，被告所涉侵占罪嫌，自應另行依法
    偵辦，併此敘明。
據上論斷，依刑事訴訟法第二百九十九條第一項前段、第三百零
一條第一項，電信法第五十六條第一項、第六十條，刑法第十一
條前段、第四十一條第一項前段、第七十四條第一項第一款，判
決如主文。
中　　華　　民　　國　　96　　年　　3 　　月　　30　　日
                  刑事第六庭    審判長法官     王義閔
                                法      官     林秉暉
                                法      官     林欣苑
以上正本證明與原本無異。
如不服本判決，應於判決送達後10日內，向本院提出上訴狀（ 須
附繕本 ）。
告訴人或被害人對於判決如有不服具備理由請求檢察官上訴者，
其上訴期間之計算係以檢察官收受判決正本之日期為準。
中　　華　　民　　國　　96　　年　　3 　　月　　30　　日
                                書  記  官     洪年慶
附錄本案論罪科刑法條全文：
電信法第56條
意圖為自己或第三人不法之利益，以有線、無線或其他電磁方式
，盜接或盜用他人電信設備通信者，處 5 年以下有期徒刑，得
併科新台幣150 萬元以下罰金。
意圖供自己或第三人盜接或盜用他人電信設備通信，而製造、變
造或輸入電信器材者，處 1 年以上 7 年以下有期徒刑，得併科
新台幣 3 百萬元以下罰金。意圖供第三人盜接或盜用他人電信
設備通信，而販賣、轉讓、出租或出借電信器材者，亦同。
意圖供自己或第三人犯罪之用而持有前項之電信器材者，處 3 年
以下有期徒刑，得併科新台幣 50 萬元以下罰金。
第 1 項及第 2 項之未遂犯罰之。
